臺灣彰化地方法院刑事判決　　　　九十五年度訴緝字第七四號
公　訴　人　臺灣彰化地方法院檢察署檢察官
被　　　告　甲○○
上列被告因違反妨害兵役治罪條例案件，經檢察官聲請簡易判決
處刑（九十四年度偵字第七三五八號），本院彰化簡易庭認不宜
以簡易判決處刑，簽移由普通庭依通常程序審理（九十四年度彰
簡字第一０００號），由本院合議庭裁定依簡式審判程序審理判
決如下：
    主  文
甲○○意圖避免常備兵之徵集，核准出境後，屆期未歸，經催告
仍未返國，處有期徒刑月，如易科罰金，以銀元佰元折算壹
日。
    事  實
一、甲○○係役齡男子，有依法服常備兵役之義務，其於民國九
    十三年十二月二十四日經核准出境，原應於九十四年二月十
    五日返國。詎甲○○於出境後，因求學之故，竟基於單一之
    犯意，意圖避免常備兵現役之徵集，於九十四年二月十五日
    之應返國期限屆期仍滯留未歸，經彰化縣社頭鄉公所先、後
    以九十四年三月十七日社鄉民字第０九四０００三二一三號
    及九十四年六月十七日社鄉民字第０九四０００七五三八號
    催告函各一件，通知請其通報人即其母親潘美容（潘美容簽
    收上開催告函之日期，分別為九十四年三月二十五日及同年
    七月一日）催告其返國接受徵兵處理，於潘美容轉知後，均
    仍置之不理；並經彰化縣政府將其列徵九十四年陸軍第一九
    六八梯次常備兵（入營日期為九十四年四月二十五日），且
    於九十四年三月二十九日將上開陸軍常備兵徵集令（九十四
    年三月二十五日府民徵字第四四００一號）送達由其通報人
    潘美容簽收，經潘美容將前開入營期限通告其知悉後，仍未
    按時向收訓單位報到入營，無故逾入營期限五日【另彰化縣
    政府將其列徵九十四年陸軍第一九七六梯次常備兵之九十四
    年八月十日府民徵字第０九四０一四五二八九號徵集令（入
    營日期為九十四年八月二十四日），則經村幹事送達三次均
    無人簽收；聲請簡易判決處刑書誤載該次徵集已合法送達通
    知】，迄於九十五年十二月二十日始行返國。
二、案經彰化縣政府函請臺灣彰化地方法院檢察署檢察官偵查後
    聲請簡易判決處刑，經本院改依通常程序，並由本院合議庭
    裁定依簡式審判程序審理。
    理  由
一、訊據被告甲○○對於上揭事實坦承不諱，且有彰化縣政府九
    十四年九月十二日府民徵字第０九四０一七四０八五號函附
    之妨害兵役案件調查表、彰化縣社頭鄉公所九十四年三月十
    七日社鄉民字第０九四０００三二一三號函、九十四年六月
    十七日社鄉民字第０九四０００七五三八號函、九十四年六
    月六日社鄉民第０九四０００六九五０號函、送達證書、掛
    號函件收件回執、彰化縣九十四年第一九六八、一九七六梯
    次陸軍常備兵徵集令、入伍情形報告表、徵送部隊役男交接
    名冊、入出境查詢結果各一份、照片一幀及彰化縣社頭鄉公
    所訪查被告徵集未到紀錄二件在卷可佐，本件事證明確，被
    告犯行洵足認定。
二、按於九十一年六月二十六日修正公布之妨害兵役治罪條例第
    四條，增列第八款「核准出境後，屆期未歸，經催告仍未返
    國，致未能接受徵兵處理者」之規定，該款規定原為同條第
    五款「應受徵集，無故逾入營期限五日」之規定所概括，然
    現行法既將「核准出境後，屆期未歸，經催告仍未返國，致
    未能接受徵兵處理者」之情形予以特別規定，自應優先適用
    該規定，而不再對行為人論以同條第五款規定之罪。是核被
    告所為，係犯妨害兵役治罪條例第四條第八款之罪；公訴人
    聲請簡易判決處刑書誤認被告應另論以同條第五款之罪，尚
    有未洽。又按依兵役法第十五條、第十六條第一項之規定，
    徵兵及齡男子應徵服常備兵現役，僅一次而已，被告於第一
    次即彰化縣社頭鄉公所以九十四年三月十七日社鄉民字第０
    九四０００三二一三號函知通報人潘美容，並經潘美容將上
    開催告內容轉知被告後，被告仍滯留境外而未返國，其犯罪
    即已成立，嗣第二次催告被告仍未返國，仍係應徵服「同一
    常備兵現役」之未依催告返國之不作為，自應僅成立單純一
    罪，核與修正前刑法所定之連續犯係指數個獨立之犯罪行為
    基於一個概括之犯意反覆為之，而犯同一性質之罪名者有別
    （最高法院九十年度臺上字第六四四六號、九十一年度臺上
    字第一四五二號刑事判決意旨內容參照）。再彰化縣政府將
    被告列徵九十四年陸軍第一九七六梯次常備兵之九十四年八
    月十日府民徵字第０九四０一四五二八九號徵集令，經村幹
    事送達三次均無人簽收，有經村長蕭敏庭及村幹事洪寬隆於
    徵集令上註明三次送達未到日期並蓋印確認之徵集令一紙及
    照片一幀在卷可憑；公訴人聲請簡易判決處刑書誤載該次徵
    集已合法送達通知，並認被告有受通知後，無故逾入營期限
    五日之情事，容有誤會。爰審酌被告之素行尚佳、為一己求
    學之生涯發展，竟不顧國民所應盡兵役義務之犯罪動機、目
    的、手段、在境外滯留未歸之期間、對兵役徵集管理所生之
    損害非輕；惟兼慮及被告終仍返國接受徵集，且犯罪後坦承
    犯行，態度尚屬良好等一切情狀，量處如主文所示之刑，並
    依修正前刑法第四十一條第一項前段、修正刪除前罰金罰鍰
    提高標準條例第二條之規定，諭知易科罰金之折算標準【查
    被告行為後，於九十四年二月二日修正公布之刑法第四十一
    條第一項之規定，已自九十五年七月一日起生效施行，修正
    後刑法第四十一條第一項前段規定：「犯最重本刑為五年以
    下有期徒刑以下之刑之罪，而受六個月以下有期徒刑或拘役
    之宣告者，得以新臺幣一千元、二千元或三千元折算一日，
    易科罰金。」，而修正前刑法第四十一條第一項前段則規定
    ：「犯最重本刑為五年以下有期徒刑以下之刑之罪，而受六
    個月以下有期徒刑或拘役之宣告，因身體、教育、職業、家
    庭之關係或其他正當事由，執行顯有困難者，得以一元以上
    三元以下折算一日，易科罰金。」，且被告行為時之易科罰
    金折算標準，依修正前罰金罰鍰提高標準條例第二條（現已
    刪除）之規定，就其原定數額提高為一百倍折算一日，參照
    最高法院九十五年度第八次刑事庭會議決議內容，依現行刑
    法第二條第一項之從舊從輕規定，經比較新舊法之結果，因
    修正後刑法第四十一條第一項之規定，對被告並非有利，故
    自應適用被告行為時之法律即修正前刑法第四十一條第一項
    前段及修正刪除前之罰金罰鍰提高標準條例第二條之規定，
    就被告所受宣告之刑諭知易科罰金之折算標準，併此敘明】
    ，以示懲儆。
據上論斷，應依刑事訴訟法第四百五十二條、第二百七十三條之
一第一項、第二百九十九條第一項前段，妨害兵役治罪條例第四
條第八款，刑法第十一條前段、第二條第一項前段，修正前刑法
第四十一條第一項前段，修正前罰金罰鍰提高標準條例第二條，
判決如主文。
本案經檢察官張尹敏到庭執行職務
中    華    民    國  九十六  年    一  月    十二    日
                  刑事第八庭    法  官  李雅俐
以上正本證明與原本無異。
如不服本判決，應於判決送達後十日內，向本院提出上訴狀（須
附繕本）。
中    華    民    國  九十六  年    一  月    十二    日
                                書記官  陳秀娟
附錄論罪科刑法條：
妨害兵役治罪條例第四條：
意圖避免預備軍官、預備士官或常備兵、補充兵現役之徵集，而
有下列行為之一者，處五年以下有期徒刑：
一  捏造免役或緩徵原因者。
二  毀傷身體或以其他方法變更體位者。
三  緩徵原因消滅，無故逾四十五日未自動申報者。
四  拒絕接受徵集令者。
五  應受徵集，無故逾入營期限五日者。
六  使人頂替本人應徵者。
七  未經核准而出境者。
八  核准出境後，屆期未歸，經催告仍未返國者。
